【裁判字號】    96,訴,476
【裁判日期】    970220
【裁判案由】    違反毒品危害防制條例
【裁判全文】
臺灣花蓮地方法院刑事判決               96年度訴字第476號
公  訴  人  臺灣花蓮地方法院檢察署檢察官
被      告  甲○○
                    （現於臺灣花蓮監獄另案執行中）
指定辯護人  余道明律師
上列被告因違反毒品危害防制條例案件，經檢察官提起公訴（96
年度偵字第285號），本院判決如下：
    主  文
甲○○販賣第一級毒品，貳罪，各處有期徒刑拾柒年，未扣案之
第一次販賣第一級毒品所得新臺幣捌佰元，均沒收，如全部或一
部不能沒收時，以其財產抵償之；又販賣第二級毒品，伍罪，各
處如附表主文欄所示之刑；又轉讓第二級毒品，處有期徒刑捌月
，減為有期徒刑肆月。應執行有期徒刑貳拾伍年，未扣案之販賣
第一級毒品所得新臺幣捌佰元、販賣第二級毒品安非他命所得新
臺幣肆仟元，均沒收，如全部或一部不能沒收時，以其財產抵償
之，未扣案之販賣第二級毒品安非他命所得磨盤參個（各價值新
臺幣壹仟捌佰元）及磨盤、砂輪各壹個（計價值新臺幣參仟元）
，均沒收，如全部或一部不能沒收時，追徵其價額。
    事  實
一、甲○○前有違反麻醉藥品管理條例之前科紀錄，嗣於民國94
    年間因違反毒品危害防制條例案件，經本院判處應執行有期
    徒刑8年4月，提起上訴後，經臺灣高等法院花蓮分院撤銷改
    判有期徒刑7 年10月，嗣經最高法院判決駁回上訴，並於96
    年1 月19日入監服刑（不構成累犯）。詎其明知海洛因為毒
    品危害防制條例規定之第一級毒品，不能非法販賣或持有，
    因乙○○需施用海洛因，而於95年9月30日12時許以0000000
    000行動電話撥打甲○○使用（非其所有）之0000000000 號
    行動電話，向甲○○騙稱其朋友需購買海洛因施用，甲○○
    竟意圖營利，基於販賣第一級毒品海洛因牟利之犯意，即於
    同日13時許，在花蓮縣花蓮市○○路199 大賣場旁邊之錄影
    帶店附近，將數量不詳之海洛因1 包以新臺幣（下同）1000
    元之代價賣給乙○○，惟因乙○○係搭乘計程車前往，於給
    付計程車車資200元後，身上只剩下800元，甲○○同意乙○○積欠200元而收受該800 元。嗣乙○○又於95年10月2日22
    時許，以前開方式與甲○○聯絡購買海洛因事宜，甲○○亦
    基於基於販賣第一級毒品海洛因牟利之犯意，而於翌日凌晨
    2 時許，在花蓮縣花蓮市○○路之來來超商前，將數量不詳
    之海洛因1包以新臺幣（下同）1000 元之代價賣給乙○○，
    惟因乙○○身上無現金欲以他人所有之手機暫押給甲○○，
    然甲○○同意乙○○積欠貨款1000元，並未收受乙○○交付
    之手機。
二、甲○○亦明知安非他命為毒品危害防制條例規定之第二級毒
    品，不能非法販賣或持有，竟基於販賣第二級毒品安非他命
    牟利之犯意，分別於附表所示之時間、地點，以0000000000
    號行動電話做為聯絡工具，分別以附表所示之代價，將安非
    他命分別販賣予丙○○4 次（此部分業經公訴人當庭更正如
    前）、丁○○1次。
三、甲○○又基於轉讓第二級毒品安非他命之犯意，於96年1月7
    日（起訴書誤載為95年1月7日，此部分業據公訴人當庭更正
    ）以0000000000號行動電話與蔡宏源聯絡後，在蔡宏源位於
    花蓮縣花蓮市○○○街23之6號住處附近，將重量約0.1公克
    之第二級毒品安非他命無償轉讓予蔡宏源施用。
四、嗣甲○○於96年1月8日18時15分許，為警持臺灣花蓮地方法
    院檢察署檢察官核發之拘票在花蓮縣花蓮市○○路106 號騎
    樓下拘捕到案。
五、案經花蓮縣警察局花蓮分局報請臺灣花蓮地方法院檢察署檢
    察官偵查起訴。
    理  由
壹、證據能力部分：
（一）茲被告之指定辯護人對於證人乙○○於警詢之證詞不同意
      作為證據，惟按被告以外之人於審判外之言詞或書面陳述
      ，除法律有規定者外，不得作為證據；被告以外之人於檢
      察事務官、司法警察官或司法警察調查中所為之陳述，與
      審判中不符時，其先前之陳述具有較可信之特別情況，且
      為證明犯罪事實存否所必要者，得為證據；刑事訴訟法第
      159條第1項、第159條之2分別定有明文。經查，證人乙○○於警詢中關於被告販賣第一級毒品之情節與本院證述有
      不符之處，惟參以證人乙○○於警詢之證詞係就其施用毒
      品來源為陳述，稽其作證所處情境，係在與其個人本身並
      無直接利害關係下就毒品來源所為之陳述，且依筆錄之記
      載，並無證據顯示係遭受強暴、脅迫、詐欺、利誘等外力
      干擾情形，或在影響其心理狀況致妨礙其自由陳述等情況
      下為證述，自具有可信性之特別情況，且係為證明本案犯
      罪事實存否所必要，依刑事訴訟法第159條之2規定，證人
      乙○○之警詢陳述，自有證據能力。
（二）另按司法警察機關於合乎通訊保障及監察法所規定之要件
      ，在偵查中向檢察官提出聲請，經由檢察官核發通訊監察
      書後，即得實施通訊監察，修正前之通訊保障及監察法第
      5 條定有明文。經查，本案員警對卷附行動電話實施監聽
      錄音，已依法取得檢察官核發之通訊監察書，有通訊監察
      書（含通訊監察書電話附表）在卷可稽。又依據該通訊監
      察書暨電話附表記載，案由涉嫌觸犯之法條為毒品危害防
      制條例第4條第1、2 項，實施監察通訊，監察方法為監聽
      、錄音及其他，因之，前開通訊監察書均已載明涉嫌觸犯
      案由、監察對象、監察之通訊種類及號碼等足資識別之特
      徵、監察處所、理由、方法、聲請機關或依職權核發、執
      行機關、適用法條、監聽結果報告等事項，已符合前開法
      定要件，是以本案員警對被告所使用之行動電話實施監聽
      錄音，並未逾越授權實施監察之範圍。再者，被告於監聽
      過程透露犯罪行為之陳述，並非因員警監聽所致，其陳述
      係出於被告之自由意思，自可採信，因之監聽錄音所取得
      之證據，有證據能力。又監聽錄得之錄音，係憑機械力照
      錄，未經人為操作，復未伴有個人主觀意見在內，應有證
      據能力；而將監聽之內容製作成譯文，乃將上開具有證據
      能力之監聽錄得之錄音具體為文字紀錄，此部分雖屬傳聞
      ，然被告、指定辯護人於本院審理時，就上揭通訊監聽譯
      文令其辯認時，並不否認監聽譯文之內容為真正且未聲明
      異議，況該通訊監聽譯文係由承辦員警基於查緝本案之偵
      查過程中所製作，無證據顯示存有詐偽或虛飾之情事，應
      無顯不可信之情形，則該監聽譯文依據刑事訴訟法第159
      條之5規定，即有證據能力。
（三）又查被告及其辯護人均同意證人乙○○於偵訊及證人丙○○、丁○○、蔡宏源於警、偵訊時之陳述作為證據，而本
      院審酌其等作證時所處之狀況，並無有受外力不當干擾之
      情事，且無顯有不可信之情形，均認為適當，故依刑事訴
      訟法第159條之1第2項、第159條之5第1項、第2 項之規定
      ，認為上開證人於警詢及偵查中之證述均有證據能力，以
      上均合先敘明。
貳、實體部分
一、訊據被告固坦承有公訴人所指販賣及轉讓第二級毒品安非他
    命之犯行，惟矢口否認有何販賣第一級毒品海洛因，辯稱：
    伊有幫乙○○調海洛因，但並非販賣云云，茲分述如下：
（一）販賣第一級毒品海洛因部分：
   1、本件係員警監聽被告與乙○○間之電話監聽記錄後，而於
      96年1月8日18時許持檢察官核發之拘票在花蓮縣花蓮市○○街106 號騎樓下將被告拘捕到案，而乙○○因另涉嫌違
      反毒品危害防制條例案件羈押於臺灣花蓮看守所時，經警
      於96年1 月11日借訊時坦承施用海洛因，且曾於事實欄所
      載之時間、地點向被告購買海洛因2次，嗣經警提示95年9
      月30日12時33分33秒、同日12時54分25秒、同日13時34分
      25秒、同日13時35分33秒之通信監察譯文後，即於警詢中
      證稱：通話內容「女孩子」是指海洛因，向被告購買1 包
      海洛因100 0元，在花商199旁邊錄影帶行交易，扣掉計程
      車車資200元，還欠被告200 元等語（見96年度偵字第285
      號卷第86頁至第91 頁）；又提示同年10月2日22時43分21
      秒、同日23時37分25秒、翌日2時17分5秒之通信監察譯文
      後，乙○○即證稱：在來來超商外面交易海洛因1 包，一
      樣是1000元，因為沒錢給被告，本來要用手機押給被告，
      但被告說不用等語（見偵查卷第91頁至第96頁），且證人
      乙○○於96年2月9日檢察官偵訊時亦證稱：「《95年9 月
      30日監聽譯文，提示》有無說過這5 通電話？）有，我買
      10 00元，但計程車官（即被告）幫我付，只給官800元，
      是在中山路199旁邊的錄影帶店交易」、「《95年10月2日
      監聽譯文，提示》有無說過這3 通電話？）有這一次交易
      ，本來要用手機押，買2 千海洛因，但手機是別人的，她
      就讓我先欠著，把1000元的海洛因給我，地點在來來超商
      等語（見偵查卷第50頁），並有監聽譯文在卷互核相符可
      稽，是證人乙○○之上開證述應堪採信。
   2、至被告雖辯稱：有一次看乙○○痛苦，才向賣伊安非他命
      的藥頭要一些海洛因給她，後來她又說很痛苦要買海洛因
      ，當時我正要去買安非他命，才說要一起去買安非他命，
      從來沒有賣過海洛因，是乙○○打電話叫伊幫她調貨云云
      ，而證人乙○○於本院審理時雖亦證稱：95年10月3 日沒
      有拿1000元給被告，算是被告請伊施用的；95年9 月30日
      那次是1名「小弟」拿海洛因給伊，計程車錢200元是「小
      弟」付的，錢也交給那名「小弟」，被告當時不在場云云
      （見本院卷65頁至第70頁），然證人乙○○於警、偵訊時
      均未曾證稱有該名「小弟」交付海洛因之事實，在上開監
      聽譯文中亦未提及有該名小弟之對話，且被告亦當庭否認
      其有「小弟」（見本院卷第71頁），可見證人乙○○證稱
      係由一名「小弟」與其交易海洛因云云，應係為迴護被告
      之不實證述。又證人乙○○於警詢證稱：被告知道伊施用
      海洛因會罵伊，所以每次都騙她海洛因是別人要等語（見
      偵查卷第96頁、第97頁），及於本院審理時證稱：「（被
      告是否知道你有吸食海洛因？）知道。她會勸我不要用海
      洛因，若上癮，很難戒掉，所以我吸食海洛因不敢讓她知
      道、「（你在警詢及偵查中有二次你藉口說別人要，其實
      是你自己要吸食海洛因？）是」、「（被告是否知道這二
      次是你自己要吸食？）不知道被告是否知道是我要的，但
      我都跟她說是別人要的」、「因為我不敢告訴她，其實是
      我要用海洛因，所以我騙被告是另外一個人要買海洛因，
      並且騙被告說對方拿錢給我時，我再把手機拿回來，並且
      付二千元給被告」等語（見本院卷第65頁至第69頁），可
      見證人乙○○因知被告不讓其施用海洛因，故向被告騙稱
      係別人要購買海洛因，則被告辯稱：因證人乙○○毒癮發
      作很痛苦而幫其代為購買云云，顯非事實，是證人乙○○
      於警、偵訊時之陳述既均係在其自由意識下所為之陳述，
      且其與被告為好朋友，彼此無仇隙，自無在警、偵訊中故
      意誣陷被告之理，可見證人乙○○於本院審理時之證詞前
      後不一，要屬迴護被告之詞，不足為採，自應以其在警、
      偵訊時未受他人不當干擾之證述較為可採，被告於上開時
      、地販賣海洛因2次給乙○○牟利之犯行，應堪認定。
   3、綜上所述，販賣第一級毒品海洛因係違法行為，非可公然
      為之，不論是瓶裝或紙包之毒品，均可任意分裝增減份量
      ，而每次買賣之價格、數量，亦隨時依雙方之關係深淺、
      資力、需求程度及對行情之認知等因素，機動調整，故販
      賣毒品之利得，除行為人坦承犯行，或毒品交易之價格、
      數量俱臻明確以外，委難查得其情。惟不論販賣之人究係
      從價差或量差中牟取販賣毒品之不法利益，然營利之不法
      意圖，則無不同，且販賣第一級毒品之罪刑甚重，此在毒
      品圈內並非異聞，被告與乙○○及其所謊稱之朋友均非至
      親好友，卻肯甘冒風險，將海洛因出售予乙○○所謊稱之
      朋友，由此推之，自係其間有利可圖所致，自均可認定被
      告確實有從中獲利，情極明灼，其主觀上有營利之意圖，
      至堪認定。
（二）販賣及轉讓第二級毒品安非他命部分：此部分之犯罪事實
      ，業據被告於本院審理時坦承不諱，核與證人丁○○、蔡
      宏源於警詢，及證人丙○○於警詢、偵訊及本院審理時所
      證述之情節大致相符，並有與被告及上開證人所述相符之
      通訊監察譯文、通訊監察書、監聽錄音帶等在卷可參，是
      被告此部分之自白與事實相符，應堪採信，本件事證明確
      ，被告上開犯行洵堪認定，應依法論科。
二、按海洛因、安非他命分別係毒品危害防制條例第2條第2項第
    1款、第2款所規定之第一級、第二級毒品，均不能非法販賣
    、轉讓或持有，故核被告就犯罪事實一所示之犯行，均係犯
    毒品危害防制條例第4條第1項之販賣第一級毒品罪；就附表
    所示各次所為之犯行，均係犯毒品危害防制條例第4條第2項
    之販賣第二級毒品罪，被告每次販賣第一、二級毒品前後持
    有第一、二級毒品之低度行為，均為販賣之高度行為所吸收
    ，不另論罪；另就犯罪事實三所示之行為，係犯毒品危害防
    制條例第8條第2項之轉讓第二級毒品罪。又依現有證據，被
    告並非以販售毒品為業，被告各次販賣海洛因、安非他命及
    轉讓安非他命之犯行，不論時間、地點、販賣之對象，均截
    然可分，顯見係分別起意，其所犯上開各罪，均應予分論併
    罰。再被告所犯販賣第一級毒品罪之法定刑為最輕本刑無期
    徒刑以上之重罪，然其2 次販賣海洛因之數量及所得均非常
    少，只得款800 元，另1200元尚未取得，是本院認對被告科
    以法定最低度之刑，猶嫌過重，在客觀上足以引起一般同情
    ，足可憫恕，爰依刑法第59條之規定就被告所犯2 次販賣第
    一級毒品之犯行均減輕其刑。爰審酌被告有前開所述之科刑
    紀錄（見卷附臺灣高等法院被告前案紀錄表）素行不佳，為
    謀取私利，販賣第一級毒品及販賣、轉讓第二級毒品予他人
    施用，影響國民健康，其販賣毒品之次數、所得利益不高、
    轉讓之次數僅有1 次，販賣、轉讓之毒品數量均少，所生危
    害，及犯後坦承部分犯行等一切情狀，各量處如主文所示之
    刑。
三、又被告雖販賣價值1000元海洛因2 次給乙○○，然證人乙○○僅交給被告800 元，尚積欠被告1200元未還，另販賣安非
    他命所得4000 元、磨盤3個（各價值1800元）及磨盤、砂輪
    各1個（計價值3000 元），均係因犯罪所得之財物，均應依
    毒品危害防制條例第19條第1 項之規定沒收之，如全部或一
    部不能沒收時，就所得現金部分，以其財產抵償之，就所得
    磨盤、砂輪部分，追徵其價額。至未扣案之被告用以販賣海
    洛因及販賣、轉讓安非他命所用0000000000號行動電話及SI
    M 卡等物，並無證據證明係被告所有之物，且均非屬違禁物
    ，爰不予宣告沒收，附此敘明。
四、又中華民國九十六年罪犯減刑條例業於96年6 月15日經立法
    院三讀通過，並自96年7 月16日施行，被告所犯轉讓第二級
    毒品罪之時間在96年4月24日以前，雖係上開減刑條例第3條
    第1項第7款所定不予減刑之罪名，惟並未因此受死刑、無期
    徒刑或逾有期徒刑1年6月以上之宣告，合於上開減刑條例第
    2條第1項第3 款之規定，應就所犯上開之罪之宣告刑予以減
    刑二分之一，並與其他不得減刑之罪定其應執行之刑，以示
    儆懲。
據上論斷，應依刑事訴訟法第299條第1項前段，毒品危害防制條
例第4條第1項、第2項、第8條第2項、第19條第1項，刑法第11條
前段、第59條、第51條第5款，中華民國九十六罪犯減刑條例第2
條第1項第3款、第7條、第11條，判決如主文。
本案經檢察官王怡仁到庭執行職務。
中    華    民    國    97    年    2     月    20    日
                  刑事第三庭    審判長法  官  李世華
                                      法  官  張嘉芬
                                      法  官  許乃文
上列正本證明與原本無異。
如對本判決不服，應於送達後10日內，向本院提出上訴狀。
（上訴狀應記載具體上訴理由並應抄附繕本）
中    華    民    國    97    年    2     月    21    日
                                      書記官
附錄本判決論罪之法律條文：
毒品危害防制條例第4條：
製造、運輸、販賣第一級毒品者，處死刑或無期徒刑；處無期徒
刑者，得併科新臺幣1千萬元以下罰金。
製造、運輸、販賣第二級毒品者，處無期徒刑或7年以上有期徒
刑，得併科新臺幣7百萬元以下罰金。
製造、運輸、販賣第三級毒品者，處5年以上有期徒刑，得併科
新臺幣5百萬元以下罰金。
製造、運輸、販賣第四級毒品者，處3年以上10年以下有期徒刑
，得併科新臺幣3百萬元以下罰金。
製造、運輸、販賣專供製造或施用毒品之器具者，處1年以上7
年以下有期徒刑，得併科新臺幣1百萬元以下罰金。
前五項之未遂犯罰之。
毒品危害防制條例第8條:
轉讓第一級毒品者，處1年以上7年以下有期徒刑，得併科新臺幣
1百萬元以下罰金。
轉讓第二級毒品者，處6月以上5年以下有期徒刑，得併科新臺幣
70萬元以下罰金。
轉讓第三級毒品者，處3年以下有期徒刑，得併科新臺幣30萬元
以下罰金。
轉讓第四級毒品者，處1年以下有期徒刑，得併科新臺幣10萬元
以下罰金。
前四項之未遂犯罰之。
轉讓毒品達一定數量者，加重其刑至二分之一，其標準由行政院
定之。
附表：販賣第二級毒品安非他命。
┌─┬────┬───────┬───┬──────┬──────────┐
│編│販賣之時│販賣地點      │販賣對│販賣毒品所得│ 主               文│
│號│間、次數│              │象    │            │                    │
│  │        │              │      │            │                    │
├─┼────┼───────┼───┼──────┼──────────┤
│1 │95年8月 │花蓮縣花蓮市國│丙○○│以價值1800元│甲○○販賣第二級毒品│
│  │間某日起│富十二街1號工 │      │之磨盤交易3 │，肆罪，各處有期徒刑│
│  │至同年9 │廠、花蓮縣花蓮│      │次、價值3000│柒年貳月，如左所示未│
│  │月間某日│市北濱海邊等處│      │元之磨盤及砂│扣案之各次販賣第二級│
│  │止，共4 │。            │      │輪各1個交易1│毒品所得物品均沒收，│
│  │次。    │              │      │次。        │如全部或一部不能沒收│
│  │        │              │      │            │時，追徵其價額。    │
├─┼────┼───────┼───┼──────┼──────────┤
│2 │95年11月│花蓮縣花蓮市自│丁○○│4000元      │甲○○販賣第二級毒品│
│  │30日，1 │強路林旺超商附│      │            │，處有期徒刑柒年貳月│
│  │次      │近。          │      │            │，未扣案之販賣第二級│
│  │        │              │      │            │毒品所得新臺幣肆仟元│
│  │        │              │      │            │均沒收，如全部或一部│
│  │        │              │      │            │沒收時，以其財產抵償│
│  │        │              │      │            │之。                │
└─┴────┴───────┴───┴──────┴──────────┘


司法院資訊處製作；財團法人民間司法改革基金會備份。
